臺灣高等法院刑事判決
109年度上訴字第597號
上  訴  人  
即  被  告  林雅惠


選任辯護人  楊閔翔律師（法律扶助律師）
            楊鈞任律師（法律扶助律師）
上  訴  人  
即  被  告  蔡昇  



選任辯護人  曾子興律師（法律扶助律師）
上列上訴人即被告因違反毒品危害防制條例案件，不服臺灣新北
地方法院108年度訴字第868號，中華民國108年12月10日第一審
判決（起訴案號：臺灣新北地方檢察署108年度偵字第24400號、
108年度偵字第24379號、108年度偵字第24399號），提起上訴，
本院判決如下：
    主  文
上訴駁回。
    事  實
一、甲○○、乙○為男女朋友，其等均明知甲基安非他命係毒品危
    害防制條例第2條第2項第2款所定之第二級毒品，依法不得
    販賣：
　㈠甲○○、乙○意圖營利，共同基於販賣第二級毒品甲基安非他命
    之犯意聯絡，由甲○○於民國108年2月18日上午4時許，以其
    所有之蘋果廠牌、型號IPHONE7行動電話（搭配門號0000000
    000號）之通訊軟體LINE（甲○○之暱稱為「圓仔花」）與杭
    皓程相互聯繫，雙方約定杭皓程以新臺幣（下同）4萬元之
    價格購買1兩之甲基安非他命，甲○○再告知乙○，由乙○向毒
    品上游取得甲基安非他命後交予甲○○，杭皓程則先匯款2萬4
    千元至甲○○所有之中國信託銀行帳號000-000000000000帳戶
    （下稱甲○○之帳戶)，嗣再前往新北市○○區○○路0段000巷00
    號0樓之甲○○住處樓下，交付現金1萬6千元及收取甲○○交付
    之1兩甲基安非他命，而完成交易（即附表編號一）。
　㈡甲○○意圖營利，基於販賣第二級毒品甲基安非他命之犯意，
    於108年5月5日晚間10時許，以前述搭配門號0000000000之
    行動電話與何振源（使用0000000000號行動電話門號）相互
    聯繫，雙方約定何振源以1,500元之價格購買0.5公克之甲基
    安非他命，嗣何振源於同日前往甲○○上開住處，由甲○○交付
    其向不知情之乙○取得之0.5公克甲基安非他命予何振源，何
    振源則於隔日至甲○○住處交付現金1,500元，而完成交易（
    即附表編號二）。   　
　㈢乙○意圖營利，基於販賣第二級毒品甲基安非他命之犯意，於
    108年5月18日下午4時許，使用甲○○之前述行動電話及門號
    ，與紀一帆（使用公共電話）相互聯繫，雙方約定紀一帆以
    2千元之價格購買1公克之甲基安非他命，紀一凡即前往統一
    超商下竹圍門市匯款2千元至前述甲○○之帳戶，再以其00000
    00000號行動電話門號與乙○聯繫，嗣並前往新北市○○區○○○
    街00號之乙○住處，收取乙○交付之1公克甲基安非他命，而
    完成交易（即附表編號三）。
二、嗣員警對甲○○、乙○之行動電話門號實施通訊監察，並於108
    年7月31日，持臺灣新北地方法院法官核發之搜索票，前往
    其等當時位在新北市○○區○○○路00號之0之住處執行搜索，並
    扣得第二級毒品甲基安非他命5包（驗餘淨重8.1572公克）
    ，而查悉上情。
三、案經宜蘭縣政府警察局報告臺灣新北地方檢察署檢察官偵查
    起訴。
    理  由
壹、證據能力
一、按被告以外之人於審判外之言詞或書面陳述，除法律有規定
    者外，不得作為證據；被告以外之人於審判外之陳述，雖不
    符合同法第159條之1至第159條之4之規定，但經當事人於審
    判程序同意作為證據，法院審酌該言詞陳述或書面陳述作成
    時之情況，認為適當者，亦得為證據。刑事訴訟法第159條
    第1項、第159條之5第1項分別定有明文。本判決下列所引用
    被告以外之人於審判外之陳述，檢察官、被告甲○○、乙○及
    其等之辯護人於本院準備程序時均表示同意有證據能力（見
    本院卷第108至113頁、第153至158頁），本院審酌上開供述
    證據作成時之情況，尚無違法不當及證明力明顯過低之瑕疵
    ，且為證明本件犯罪事實所必要，揆諸上開規定，均有證據
    能力。
二、至於其他非供述證據部分，並無證據顯示係實施刑事訴訟程
    序之公務員違背法定程序所取得之證據，亦無顯有不可信之
    情況或不得作為證據之情形，自均有證據能力。　　　
貳、實體部分
一、認定犯罪事實所憑之證據及理由：
  ㈠事實欄一、㈡（即附表編號二）被告甲○○販賣甲基安非他命予
    證人何振源部分：
　　訊據被告甲○○對此部分犯行坦承不諱（見本院卷第153、214
    頁），核與證人何振源於警詢、偵訊時證述向被告甲○○購買
    甲基安非他命之情節相符（見偵24400卷第173至175頁、第1
    93至195頁），並有何振源門號0000000000號行動電話與甲○
    ○門號0000000000號行動電話之通訊監察譯文（內容為：何
    振源對甲○○稱：「你現在那邊還有嗎？」、「我等下過去找
    你可以嗎？」，甲○○回稱：「好啦好啦！」、「你要給我現
    金嗎？還是要用欠的？」，何振源答：「明天！我明天再給
    你！」、「明天5號啦！」等語）、何振源手機撥打甲○○000
    0000000門號之通話紀錄畫面及LINE對話畫面翻拍照片、原
    審法院108年度聲監字第381號、108年度聲監續字第605、68
    8、530號通訊監察書暨電話附表（見偵24400卷第39至49頁
    、第157至163頁、第187、189頁、第417至424頁）在卷可稽
    ；此外，員警於108年7月31日在被告甲○○、乙○2人新北市○○
    區○○○路00號之0住處搜索查獲之晶體5包經送驗後，檢出第
    二級毒品甲基安非他命成分（驗餘淨重8.1572公克），有臺
    灣新北地方法院108年度聲搜字第1173號搜索票、搜索扣押
    筆錄、扣押物品目錄表、慈濟大學濫用藥物檢驗中心108年8
    月12日慈大藥字第000000000號鑑定書在卷可佐（見偵24399
    卷第47至67頁、第231、233頁），復有該甲基安非他命5包
    扣案可佐。足徵被告甲○○出於任意性之自白核與前開事證相
    符，自足採信，此部分犯罪事證明確，應依法論科。
　㈡事實欄一、㈢（即附表編號三）被告乙○販賣甲基安非他命予
    證人紀一凡部分：
　　訊據被告乙○對此部分犯行坦承不諱（見本院卷第108、214
    頁），核與證人紀一凡於警詢、偵訊時證述向被告乙○購買
    甲基安非他命之情節相符（見他3035卷第209至221頁、第25
    9至261頁），並有紀一帆（先後使用公共電話及其00000000
    00號行動電話門號）與乙○所持用門號0000000000號行動電
    話之通訊監察譯文（內容為紀一凡抵達乙○住處樓下後，乙○
    指示紀一凡先去統一超商匯款，紀一凡記下乙○告知之甲○○
    中國信託銀行000000000000號匯款帳號並至超商匯款後，再
    依乙○指示前往約定地點與乙○會合）、中國信託銀行帳戶00
    0-000000000000號自108年4月1日至108年5月31日之存款交
    易明細資料、原審法院108年度聲監字第381號、108年度聲
    監續字第605、688、530號通訊監察書暨電話附表、108年5
    月18日統一超商下竹圍門市監視器錄影翻拍畫面（見他3035
    卷第107至109頁、第223至225頁，偵24400卷第417至424頁
    ，偵24399卷第35至37頁）在卷可稽；此外，員警於108年7
    月31日在被告甲○○、乙○2人新北市○○區○○○路00號之0住處搜
    索查獲之晶體5包經送驗後，檢出第二級毒品甲基安非他命
    成分（驗餘淨重8.1572公克），有臺灣新北地方法院108年
    度聲搜字第1173號搜索票、搜索扣押筆錄、扣押物品目錄表
    、慈濟大學濫用藥物檢驗中心108年8月12日慈大藥字第0000
    00000號鑑定書在卷可佐（見偵24399卷第47至67頁、第231
    、233頁），復有該甲基安非他命5包扣案可佐。足徵被告乙
    ○出於任意性之自白核與前開事證相符，足以採信，此部分
    犯罪事證明確，應依法論科。
　㈢事實欄一、㈠（即附表編號一）被告甲○○、乙○共同販賣甲基
    安非他命予證人杭皓程部分：
　⒈訊據被告甲○○對於此部分販賣甲基安非他命予杭皓程之事實
    坦承不諱。被告乙○否認與被告甲○○共同販賣甲基安非他命
    ，辯稱：當時甲○○跟我說她要跟朋友合買甲基安非他命，我
    幫甲○○拿甲基安非他命回來後就把毒品交給甲○○，我不知道
    她有賣給別人，我沒有跟甲○○共同販賣，我之所以在原審認
    罪是因為甲○○當時快要生產了，我想幫甲○○頂罪，以為這樣
    她就會沒事，加上我希望能夠獲得交保，所以才承認的云云
    （見本院卷第107至108頁）；被告乙○之辯護人則辯稱：乙○
    僅受甲○○之託合買毒品，不知甲○○有將毒品販賣給杭皓程，
    依杭皓程所述及甲○○與杭皓程討論毒品買賣之LINE截圖，可
    知乙○未曾與杭皓程接觸，自難遽令乙○與甲○○共同負販賣毒
    品之罪責等語。
　⒉經查：
　⑴被告甲○○於108年2月18日上午4時許，以其所有之蘋果廠牌、
    型號IPHONE7行動電話（搭配門號0000000000號）之通訊軟
    體LINE（甲○○之暱稱為「圓仔花」）與杭皓程相互聯繫，約
    定杭皓程以4萬元之價格購買1兩之甲基安非他命，甲○○即透
    過乙○，由乙○向上游取得甲基安非他命後交予甲○○，杭皓程
    則先匯款2萬4千元至甲○○之中國信託銀行帳號000-00000000
    0000帳戶，嗣再前往新北市○○區○○路0段000巷00號0樓之甲○
    ○住處樓下，交付現金1萬6千元及收取甲○○交付之1兩甲基安
    非他命之事實，業據被告甲○○坦承不諱；核與證人杭皓程於
    警詢、偵查中證述係與LINE暱稱「圓仔花」之甲○○聯繫購買
    1兩甲基安非他命，其先匯款2萬4千元至甲○○之中國信託銀
    行帳戶，嗣再前往甲○○住處樓下，交付現金1萬6千元及收取
    甲○○交付之1兩甲基安非他命等語（見他3035卷第23至33頁
    、第35至43頁、第159至165頁）亦屬相符；並有甲○○之中國
    信託銀行帳戶108年4月1日至108年5月31日存款交易明細、
    杭皓程與暱稱「圓仔花」即甲○○之LINE對話內容翻拍照片、
    杭皓程與甲○○毒品交易地點照片（見偵24399卷第33頁，他3
    035卷第55至63頁）在卷可稽。被告乙○對於向上游取得甲基
    安非他命後交予甲○○，甲○○持以販賣予杭皓程之客觀事實亦
    不否認，僅辯稱不知甲○○有賣給他人等情。上開事實，首堪
    認定無誤。
　⑵被告甲○○於108年7月31日警詢、偵訊及同日檢察官聲請羈押
    、原審法院法官訊問時，均供稱係乙○使用其0000000000號
    手機以LINE與杭皓程對話，其並不知乙○與杭皓程有談論毒
    品交易事宜，否認有參與販賣甲基安非他命予杭皓程等語（
    見偵24400卷第9至21頁，偵24399卷第114至115頁，聲羈313
    卷第48頁）；嗣於108年9月11日偵訊時則陳稱：手機的LINE
    對話係其與杭皓程之對話，雙方議定杭皓程購買4萬元之甲
    基安非他命，先由杭皓程匯款2萬4千元至其中國信託帳戶，
    其則下樓向杭皓程收取餘款1萬6千元並交付甲基安非他命予
    杭皓程，甲基安非他命是乙○向上游拿的，都是乙○去聯繫上
    游後拿甲基安非他命回來的，其承認販賣毒品，乙○與杭皓
    程有先講好要一人一半、合拿1兩的甲基安非他命，一個人
    是半兩等語（見偵24400卷第210至212頁）；於原審及本院
    審理時就此部分之犯罪事實則坦承認罪（見訴868卷第96、1
    63頁，本院卷第153、214頁）。
　⑶被告乙○於108年7月31日偵訊時，供稱0000000000號手機及甲
    ○○之中國信託銀行帳戶其係其與甲○○共用（見偵24399卷第1
    07至109頁）；於同日檢察官聲請羈押、原審法院法官訊問
    時則供稱手機LINE對話內容係其與杭皓程之對話，杭皓程要
    與其合拿甲基安非他命，其沒有販賣（見聲羈313卷第41至4
    5頁）；嗣於108年9月20日偵訊時供稱：LINE暱稱「圓仔花
    」是其與甲○○一起共同使用的，無法確定是何人與杭皓程以
    LINE對話，有可能是自己亦可能是甲○○，其跟甲○○的錢都合
    在一起用，甲○○有透過其聯繫及拿毒品，其只有拿回來跟甲
    ○○一起施用，不知道甲○○有幫別人拿及賣給他人，甲○○有說
    其朋友杭皓程要跟其一起合買甲基安非他命，算是其跟杭皓
    程一起合買毒品，但不知道甲○○有無將拿到的毒品拿去給其
    他人等語（見偵24399卷第251至253頁）；於原審108年9月2
    7日送審訊問時供稱：「圓仔花」那支手機是我跟甲○○共同
    使用的，杭皓程跟甲○○說要買毒品，之後聯繫、買賣毒品我
    都不知道，是甲○○自己聯絡的，之後甲○○跟我說要跟她一起
    合拿毒品（見訴868卷第34頁）；於原審108年10月21日準備
    程序及同年11月12日審理時則承認檢察官起訴之全部販賣毒
    品犯罪事實（見訴868卷第96、163頁）；嗣於本院審理期間
    又否認犯罪，辯稱：我當時不知道甲○○有把東西賣給她的朋
    友，她只是跟我說她跟朋友合買，我幫甲○○拿甲基安非他命
    回來後，就把毒品交給甲○○了，我不知道她是賣給別人還是
    怎樣，她是告訴我她要跟別人合買甲基安非他命等語（見本
    院卷第107至108頁）。
　⑷依被告2人歷次供述以觀，其等先供稱係被告乙○與杭皓程以L
    INE聯繫毒品交易事宜、甲○○並不知情，嗣又均改稱係甲○○
    與杭皓程聯繫毒品交易，乙○並不知情，且係與杭皓程合買
    毒品；迄原審審理時被告2人均對於檢察官所起訴共同販賣
    甲基安非他命予杭皓程之事實表示認罪，然上訴本院後被告
    乙○又否認與甲○○共同販賣，辯稱對於甲○○聯繫毒品交易經
    過均不知情；被告甲○○亦於本院以證人身分證稱：我車禍撞
    到頭記憶有點不好，偵查中所述甲基安非他命是乙○跟上游
    拿的，他與杭皓程有先講好要一人一半，他們合拿一兩的甲
    基安非他命，一個人是半兩等語實在，我是跟杭皓程講好後
    ，跟乙○說有人要跟他合買甲基安非他命，請他去買，我就
    把乙○買回來的甲基安非他命交給杭皓程等語（見本院卷第1
    98至200頁）。顯然被告2人非僅供詞前後不一，且有為了掩
    護彼此而改口翻供，欲輪流推由一人單獨承擔罪責之情形。
    綜觀證人杭皓程警詢及偵訊所述購買甲基安非他命之經過，
    其係與LINE暱稱「圓仔花」之女子聯繫毒品交易事宜，並以
    照片指認被告甲○○即為綽號「圓仔花」之女子，與杭皓程聯
    繫商議毒品價格、指示其匯款及下樓收取餘款並交付毒品之
    人均為被告甲○○（見他3035卷第23至33頁、第35至43頁、第
    159至165頁），並未提及被告乙○或甲○○以外之其他人，且
    其係單純向被告甲○○以4萬元之價格購買1兩之甲基安非他命
    ，未曾證述有與被告甲○○、乙○或任何人合買毒品之情形，
    此觀被告甲○○與證人杭皓程間之LINE對話紀錄截圖畫面並無
    任何與合資或共同購買有關之對話，亦可證明並無所謂共同
    合資購買之事實。被告2人供稱係與杭皓程一人一半合資購
    買甲基安非他命，非僅與前述客觀事證不符，且甲○○偵查中
    供稱乙○與杭皓程講好要一人一半一起合拿1兩的甲基安非他
    命，一個人半兩（見偵24400卷第210頁），亦與證人杭皓程
    證稱：LINE對話中「半夜現在要40000」是指現在已經半夜
    ，甲基安非他命1兩要40000元，原本要購買半兩，後來追加
    到1兩，「總共4W」是指追加總金額共4萬元等語（見他3035
    卷第29至30頁）、即杭皓程係自己以4萬元購買1兩數量之甲
    基安非他命，並不相符合。更何況被告甲○○於偵查中證稱：
    乙○與杭皓程先講好要一人一半合拿甲基安非他命、是乙○跟
    杭皓程一起合買（見偵24400卷第210頁），於本院亦證稱係
    乙○要跟杭皓程合買甲基安非他命等語。被告乙○於偵查階段
    供稱：「杭皓程那時候是要跟我合拿」（見聲羈313卷第42
    頁）、「我有與杭皓程一起合拿毒品」、「甲○○有跟我說過
    她有朋友，是杭皓程，要跟我一起合買甲基安非他命，算我
    跟杭皓程一起合買毒品」等語（偵24399卷第251、253頁）
    ；然被告乙○於本院又改稱：「甲○○只是跟我說她跟朋友合
    買...她是告訴我她要跟別人合買」（見本院卷第108頁）等
    語。則究竟是被告2人之何人要與杭皓程合買毒品，其等之
    供述亦有前後歧異、矛盾不合之情。又被告2人係男女朋友
    ，共同居住於一處，一起使用甲○○中國信託帳戶內之款項及
    共同花用其他金錢，且被告乙○均為被告甲○○毒品之來源，
    甲○○所需之甲基安非他命皆由乙○與上游藥頭聯繫取得後攜
    回交予甲○○，此經被告2人始終坦承並供述一致，足見其2人
    實屬同財共居，並無區分彼此。被告甲○○之友人杭皓程需要
    購買甲基安非他命，由甲○○將所需數量告知乙○、由乙○向外
    尋覓即可，甲○○何需對乙○交代說明是「杭皓程（或其友人
    ）要與乙○一人一半合買（或合拿）」。縱被告2人自己亦有
    毒品之需，欲將自己所需數量併同杭皓程欲購買之數量一併
    向藥頭購買，然購得毒品後自行分配處理即可，亦無特別向
    對方強調係「與他人合買」之必要。被告2人辯稱係與杭皓
    程合拿甲基安非他命云云，核屬為使被告乙○脫免共同販賣
    罪責之說詞，顯難以採信。　　　　　
　⑸被告乙○雖辯稱其在原審認罪，是因為甲○○當時快要生產了，
    想幫甲○○頂罪，以為這樣甲○○就會沒事，且自己希望能夠獲
    得交保，方承認犯罪云云。然被告乙○於原審準備程序及審
    理期日就檢察官起訴之犯罪事實為自白認罪之表示時，係有
    辯護人為其辯護之狀態，難認被告乙○在得以透過辯護人獲
    取法律專業意見及辯護資訊之情形下，會任意違反事實而坦
    承販賣之重罪。且被告甲○○於原審亦同樣就檢察官起訴被告
    2人共同販賣甲基安非他命予杭皓程之事實認罪，不可能因
    為被告乙○改口承認犯罪，即可幫甲○○頂罪，甲○○亦不可能
    因為乙○認罪，即會「沒事」而得以從販賣毒品重罪之中脫
    身免責，是被告乙○所稱於原審認罪之原因，實不合於情理
    。被告2人為共同居住、財產共用之男女朋友，被告甲○○販
    賣予杭皓程之甲基安非他命，係由甲○○告知乙○後，由乙○對
    外向上游藥頭所取得，被告乙○辯稱係與杭皓程合買，其與
    甲○○並無共同販賣罪責云云，雖非可採，然可知被告乙○對
    於甲○○有將乙○向藥頭取得之甲基安非他命出售予他人，顯
    然知之甚詳，其對於被告甲○○販售甲基安非他命予杭皓程之
    事實，主觀上有所知悉，且亦將甲○○之販賣行為視為自己之
    販賣行為，堪認具有犯意之聯絡，亦有行為之分擔（乙○向
    藥頭取得毒品，甲○○則與杭皓程聯繫、收受價金及交付毒品
    ），自屬販賣甲基安非他命毒品之共同正犯。被告乙○並於
    原審自白犯罪，雖辯稱係為維護甲○○及欲獲得交保云云，然
    其自承該自白係出於自由意志（見本院卷第114頁），並無
    以不正方法取得之瑕疵，且核與前述其他客觀事證相符，自
    得作為不利於被告乙○之證據。被告乙○否認與甲○○共同販賣
    云云，自不足採。
　⑹政府查緝販賣毒品犯行無不嚴格執行，且販賣毒品罪係重罪
    ，若無利可圖，衡情一般持有毒品者，當不致輕易將持有之
    毒品交付他人。販賣毒品乃違法行為，非可公然為之，有其
    獨特之販售路線及管道，亦無公定之價格，復可任意增減其
    分裝之數量，而每次買賣之價量，亦可能隨時依市場貨源之
    供需情形、交易雙方之關係深淺、資力、對行情之認知、可
    能風險之評估、查緝是否嚴緊，及購買者被查獲時供述購買
    對象之可能性風險評估等諸般事由，而異其標準，非可一概
    而論，販賣者亦可透過「價差」或「量差」或「純度」等方
    式調整價、量而從中獲利，是販賣之利得，誠非固定，縱使
    販賣之人從價差或量差中牟利方式互異，其意圖營利之非法
    販賣行為仍屬同一。又販賣利得，除經被告供明，或因帳冊
    記載致價量至臻明確外，確實難以究明。然一般民眾均普遍
    認知毒品價格非低、取得不易，且毒品交易向為政府查禁森
    嚴，一經查獲，並對販毒者施以重罰，衡諸常情，倘非有利
    可圖，殊無必要甘冒持有毒品遭查獲、重罰之極大風險，無
    端親至交易處所，或於自身住處附近交易毒品，抑或購入大
    量毒品貯藏，徒招為警偵辦從事毒品販賣之風險。從而，舉
    凡有償交易，除確有反證足資認定提供他人毒品者所為係基
    於某種非圖利本意之關係外，通常尚難因無法查悉其買進、
    賣出之差價，而諉無營利之意思，或阻卻販賣犯行之追訴，
    以免知過坦承者難辭重典，飾詞否認者反得逞僥倖，反失情
    理之平。故凡為販賣之不法行為者，其販入之價格必較售出
    之價格低廉，而有從中賺取買賣差價牟利之意圖及事實，應
    屬符合論理法則而不違背社會通常經驗之合理判斷。又毒品
    危害防制條例所稱之「販賣」，係指有償之讓與行為，祇要
    行為人在主觀上有藉以營利之意圖，而在客觀上有以毒品換
    取金錢或其他財物之行為，即足當之；至於買賣毒品之金額
    或所換得財物之實際價值如何，以及行為人是否因而獲取價
    差或利潤，均不影響販賣毒品罪之成立（最高法院104年度
    台上字第356號判決意旨參照）。被告2人於案發時為智識正
    常之成年人，對於販賣毒品為政府檢警機關嚴予取締之重罪
    ，當知之甚稔，被告2人與向其購毒之證人杭皓程間並無特
    殊親誼，苟無利潤可圖，衡情被告2人應不至於甘冒遭查緝
    法辦而罹重刑之風險，由被告甲○○與杭皓程聯絡購買交付甲
    基安非他命事宜、被告乙○則向外尋覓取得甲基安非他命以
    提供甲○○交貨，卻係以原價或虧本價出售毒品，被告2人實
    可評估取得成本與出售價格，更可透過控制價差或調整量差
    等方式獲取利益，被告甲○○於原審及本院審理時，及被告乙
    ○於原審審理時均就包含具營利意圖此一主觀構成要件之販
    賣第二級毒品犯罪事實為認罪之表示，復無其他證據足資判
    斷其實際取得成本及賣出獲利為何，而得以排除其營利意圖
    ，自足認被告2人係基於獲取金錢利益之營利目的而販賣甲
    基安非他命毒品予杭皓程，亦屬明確。
　⒊綜上所述，被告甲○○、乙○此部分販賣第二級毒品犯罪，事證
    明確，犯行足堪認定，應依法論科。
二、論罪：
　㈠被告2人行為後，毒品危害防制條例第4條第2項、第17條第2
    項之修正規定，已於109年1月15日總統公布後之6個月即109
    年7月15日施行。茲就新舊法之比較適用說明如下：
　⒈修正前毒品危害防制條例第4條第2項規定：「製造、運輸、
    販賣第二級毒品者，處無期徒刑或10年以上有期徒刑，得併
    科新臺幣1,000萬元以下罰金」，修正後之規定為：「製造
    、運輸、販賣第二級毒品者，處無期徒刑或10年以上有期徒
    刑，得併科新臺幣1,500萬元以下罰金」，修正後條文將法
    定罰金刑提高之結果，對被告2人顯較為不利，依刑法第2條
    第1項前段規定，自應適用被告行為時即修正前之規定。
　⒉修正前毒品危害防制條例第17條第2項規定：「犯第4條至第8
    條之罪於偵查及審判中均自白者，減輕其刑 」，修正後之
    規定為：「犯第4條至第8條之罪於偵查及歷次審判中均自白
    者，減輕其刑」。依修正後法條之文義，參酌修正理由記載
    ：原所稱「審判中」究指被告僅須於審判中曾有一次自白犯
    罪即應適用減刑規定，抑或須於歷次審判中均自白犯罪者始
    符合之，解釋上易生爭議，考量原立法之目的，係在使前述
    毒品案件之刑事訴訟程序儘早確定，當以被告於歷次審判中
    均自白犯罪者，始足當之，故修正第2項，明定於偵查及歷
    次審判中均自白者，始減輕其刑等語，足見必須於歷次審判
    中均自白始得減輕。關於被告甲○○所犯附表編號一、二之犯
    行，及被告乙○所犯附表編號三之犯行，其等於原審及本院
    審理時均自白犯行，適用修正前之毒品危害防制條例第17條
    第2項規定對被告並無不利，應適用修正前之規定。
  ㈡查甲基安非他命係毒品危害防制條例第2條第2項第2款所規定
    之第二級毒品，未經許可，不得販賣。是核被告甲○○如附表
    編號一、二所為，及被告乙○如附表編號一、三所為，均係
    犯修正前毒品危害防制條例第4條第2項之販賣第二級毒品罪
    （各2罪）。被告甲○○與乙○就如附表編號一所示犯行，有犯
    意聯絡及行為分擔，為共同正犯。其等各次販賣毒品前持有
    各該毒品之低度行為，分別為販賣毒品之高度行為所吸收，
    均不另論罪。被告甲○○所犯如附表編號一、二所示之2罪，
    及被告乙○所犯如附表編號一、三所示之2罪，均犯意各別，
    行為互殊，各應予分論併罰。
　㈢查被告甲○○前因違反兒童及少年性剝削防制條例案件，經原
    審法院以107年度簡上字第6號判決有期徒刑2月確定，於107
    年8月21日易科罰金執行完畢；被告乙○前因賭博案件，經同
    院以106年度簡字第1841號判決有期徒刑3月確定，於106年8
    月3日易科罰金執行完畢，有本院被告前案紀錄表在卷可憑
    ，其等受有期徒刑執行完畢5年以內，故意再犯本件有期徒
    刑以上之罪，均為累犯，依司法院釋字第775號解釋所示，
    為避免發生罪刑不相當之情形，法院就個案應依該解釋意旨
    ，裁量是否加重最低本刑。本院審酌被告甲○○、乙○構成累
    犯之前案分別為兒童及少年性剝削防制條例、賭博案件，與
    本案之販賣第二級毒品罪，兩者罪質迥異，犯罪手段不同，
    犯罪之動機，亦屬有別，前案科刑判決執行之矯正目的，與
    本案所犯之罪顯然有別，難認被告具有特別惡性及對刑罰反
    應力薄弱，難以達前案科刑判決執行之矯正目的，而就本案
    有依累犯規定加重其刑之必要，兼衡累犯規定所欲維護法益
    之重要性、防止侵害之可能性及事後矯正行為人之必要性，
    綜合斟酌各項情狀，認被告2人所犯之罪尚無依累犯規定加
    重其刑之必要。
　㈣被告甲○○於偵查、原審及本院審理時，就如附表編號一、二
    之犯行（共2罪）均自白犯罪；且被告甲○○就如附表編號一
    、二所示犯行（共2罪），均供出其毒品來源為被告乙○，被
    告乙○亦坦承被告甲○○均係透過其聯繫毒品上游，及購入毒
    品，足見係因被告甲○○之供述而查獲其共犯即被告乙○。是
    就被告甲○○所犯上開2罪，均應依毒品危害防制條例第17條
    第1項、第2項規定減輕其刑，並依法遞減之。
　㈤被告乙○就如附表編號三所示犯行，於偵查、原審及本院審理
    時均自白犯罪，應依毒品危害防制條例第17條第2項規定減
    輕其刑。至於被告乙○雖於原審主張其毒品上游為網路暱稱
    「APPLE」之男子，然經原審函詢宜蘭縣政府警察局及臺灣
    新北地方檢察署有關被告乙○供出上游之情形，均回覆稱：
    並未因而查獲該網路暱稱「APPLE」之男子等語，有宜蘭縣
    政府警察局108年10月24日警刑偵一字第1080061675號函及
    原審法院公務電話紀錄單（見原審卷第115、145頁）在卷可
    考，足見本件尚無因被告乙○之供述而查獲毒品上游之情形
    ，自無毒品危害防制條例第17條第1項減刑規定之適用，併
    此敘明。
　㈥刑法第59條之適用說明：
　⒈按刑法第59條規定犯罪之情狀可憫恕者，得酌量減輕其刑，
    其所謂「犯罪之情狀」，與同法第57條規定科刑時應審酌之
    一切情狀，並非有截然不同之領域，於裁判上酌減其刑時，
    應就犯罪一切情狀（包括第57條所列舉之10款事項），予以
    全盤考量，審酌其犯罪有無可憫恕之事由（即有無特殊之原
    因與環境，在客觀上足以引起一般同情，以及宣告法定低度
    刑，是否猶嫌過重等等），以為判斷。而就販賣毒品案件中
    ，同為販賣毒品之人，其原因動機不一，犯罪情節未必盡同
    ，其販賣行為所造成危害社會之程度自屬有異，於此情形，
    倘依其情狀處以適當徒刑，即足以懲儆，並可達防衛社會之
    目的者，自非不可依客觀之犯行與主觀之惡性二者加以考量
    其情狀，是否有可憫恕之處，適用刑法第59條之規定酌量減
    輕其刑，期使個案裁判之量刑，能斟酌至當，符合比例原則
    。
　⒉被告乙○所犯附表編號一之販賣第二級毒品罪，其犯行固值非
    難，惟被告乙○並非直接面對交易對象杭皓程之人，雖與被
    告甲○○均屬共同正犯，然其參與程度較低，並衡酌其所造成
    之損害，與一般大盤毒梟之情節迥異，亦無其他刑之減輕事
    由，縱就其所犯修正前毒品危害防制條例第4條第2項販賣第
    二級毒品罪（最輕法定本刑為7年以上有期徒刑）科以最低
    刑度（即有期徒刑7年以上），仍嫌過重，實屬情輕法重，
    爰就被告乙○所犯附表編號一之販賣第二級毒品犯行，依刑
    法第59條規定酌量減輕其刑。
　⒊至於被告甲○○之辯護人主張甲○○係經濟窘困、長期身體不佳
    、無穩定工作，客觀上應足以引起一般同情，而有顯可憫恕
    情形，所犯附表編號一、二之2罪應有刑法第59條之適用；
    被告乙○之辯護人亦主張附表編號三部分，被告販賣甲基安
    非他命之數量僅1包、金額為2千元，其犯罪情節與大量販售
    毒品之大盤、中盤毒販相較顯然有別，亦應依刑法第59規定
    減輕等語。然以被告甲○○所犯附表編號一、二之販賣第二級
    毒品罪，經適用毒品危害防制條例第17條第1、2項之減輕規
    定予以減輕後，係得處有期徒刑1年9月以上之刑度；另被告
    乙○所犯附表編號三所示之販賣第二級毒品罪，經適用毒品
    危害防制條例第17條第2項規定予以減輕後，係得處有期徒
    刑3年6月以上之刑度，以其等之犯行情狀而言，於該刑度範
    圍內仍足以為與其罪責相當之適度量刑，並無情輕法重、在
    客觀上足以引起一般人同情之處。又被告甲○○固於109年1月
    11日遭受重大車禍而受有骨盆多處骨折、脾臟破裂切除之傷
    害，有新光吳火獅紀念醫院診斷證明書、振興醫療財團法人
    振興醫院診斷證明書足憑（見本院卷第126至127頁），然尚
    難以此犯罪後之現存情狀作為判斷其行為時所處環境因素之
    參考。是被告甲○○之附表編號一、二犯行，及被告乙○之附
    表編號三犯行，均不合於刑法第59條之要件，無從適用該條
    規定減刑。
三、駁回上訴之理由：
　㈠原審經審理結果，以被告甲○○、乙○2人犯罪事證明確，並審
    酌被告甲○○、乙○均明知第二級毒品足以戕害人之身體健康
    ，竟仍為圖己利，漠視法令禁制，販賣第二級毒品，其法紀
    觀念薄弱，助長施用毒品惡習，造成人民生命健康受損之成
    癮性及危險性，非惟戕害國人身心健康，亦危害社會治安，
    兼衡其等之教育智識程度、犯罪後之態度、犯罪動機、目的
    、手段、情節、販賣毒品之次數、數量，及金額等一切情狀
    ，分別量處如附表編號一至三「原審判決之罪名、宣告刑及
    沒收」欄所示之刑，及就被告甲○○所犯附表編號一、二所示
    2罪所宣告之刑定其應執行有期徒刑3年，暨就被告乙○所犯
    附表編號一、三所示2罪定其應執行刑為有期徒刑7年。並就
    沒收部分，說明：⑴被告甲○○如附表編號二販賣第二級毒品
    犯罪所得之價金1,500元、被告乙○如附表編號三販賣第二級
    毒品犯行所得之價金2,000元，均係其等之犯罪所得，雖未
    扣案，仍應依刑法第38條之1第1項之規定宣告沒收，並依同
    條第3項之規定，於全部或一部不能沒收或不宜執行沒收時
    ，追徵其價額；⑵如附表編號一被告甲○○、乙○共同販賣第二
    級毒品犯行所得價金4萬元部分，依被告甲○○、乙○之供述係
    2人共用，堪認被告甲○○、乙○就此部分犯罪所得係分別平均
    分得2萬元，應依刑法第38條之1第1項前段、第3項規定，於
    各自主文項下宣告沒收，於全部或一部不能沒收或不宜執行
    沒收時，追徵其價額；⑶被告甲○○所有蘋果廠牌、型號IPHON
    E7行動電話（含門號0000000000號SIM卡1張），雖未扣案，
    惟係供其等本件聯絡販賣毒品交易事宜所用之物，業據被告
    甲○○、乙○供承在卷，應依毒品危害防制條例第19條第1項規
    定宣告沒收，於全部或一部不能沒收或不宜執行沒收時，追
    徵其價額；⑷扣案晶體5包（驗餘淨重8.1572公克），經送驗
    後檢出第二級毒品甲基安非他命之成分，應依毒品危害防制
    條例第18條第1項前段規定宣告沒收銷燬（送驗耗損部分因
    已滅失，不予沒收銷燬），包裝上開毒品之包裝袋，因與其
    上殘留之微量毒品難以析離，且無析離之實益與必要，應視
    同毒品一併宣告沒收銷燬。經核並無違誤。　　
　㈡被告甲○○、乙○均不服原審判決，提起上訴，被告甲○○請求從
    輕量刑及依刑法第59條規定減輕；被告乙○就附表編號一部
    分否認犯罪，辯稱並未與被告甲○○共同販賣毒品，就附表編
    號三部分則亦請求從輕量刑及依刑法第59條減刑。然查：
　⒈被告甲○○關於附表編號一、二犯罪部分，及被告乙○關於附表
    編號三部分之犯罪，均不合於刑法第59條之要件，無從適用
    該條規定減刑，業如前述。
  ⒉刑事審判旨在實現刑罰權之分配的正義，故法院對有罪被告
    之科刑，應符合罪刑相當之原則，使輕重得宜，罰當其罪，
    以契合社會之法律感情，此所以刑法第57條明定科刑時應審
    酌一切情狀，尤應注意該條所列10款事項以為科刑輕重之標
    準，俾使法院就個案之量刑，能斟酌至當；量刑輕重，係屬
    事實審法院得依職權自由裁量之事項，苟其量刑已以行為人
    之責任為基礎，並斟酌刑法第57條各款所列情狀，而未逾越
    法定刑度或有濫用權限情事，即不得任意指為違法。原審既
    以行為人責任為基礎，於判決理由欄內詳予說明其量刑依據
    ，且敘明係審酌被告2人之素行、生活狀況、智識程度、犯
    罪之動機暨一切情狀等情，顯已斟酌刑法第57條各款事由，
    且就各罪宣告其刑時，已就同一被告或不同被告間，按其每
    次行為之犯罪情節、販賣毒品之數量多寡、獲取利益之高低
    不同等，為適度之量刑區隔，其所為之量刑並未逾越法律所
    規定之範圍，並無違背比例原則、罪刑相當原則，客觀上不
    生量刑明顯過重之裁量權濫用情形，核屬法院量刑職權之適
    法行使，難認有何不當。被告2人上訴主張再予減輕，自無
    理由。
　⒊司法院釋字第775號解釋公布後，被告形式上符合累犯要件，
    然經法院審酌後認無加重其刑之必要者，為免誤會起見，判
    決主文似應以不予記載「累犯」字樣為宜，原判決既認不應
    依累犯規定加重其刑，仍於被告2人所犯各罪之主文內記載
    「累犯」二字，實無其必要。然原判決之認事用法並無違誤
    ，此一贅載之微疵對判決之正確性並無影響，應由本院逕予
    更正說明如上即可，尚無以此理由撤銷原判決之必要，爰予
    敘明。　
　㈢綜上所述，原審判決認事用法並無違誤，量刑及沒收之諭知
    亦俱無不當。被告乙○就附表編號三部分否認犯罪；就其餘
    犯行部分被告甲○○、乙○請求從輕量刑及應適用刑法第59條
    之減輕規定等情，均非可採。從而被告甲○○、乙○之上訴均
    為無理由，應駁回其上訴。　　
據上論斷，應依刑事訴訟法第368條，判決如主文。
本案經檢察官王聖涵、許慈儀提起公訴，檢察官侯千姬到庭執行
職務。
中　　華　　民　　國　　109 　年　　7 　　月　　16　　日
              　  刑事第九庭審判長法　官　潘翠雪
　　　　　　　　　　　　　　　　　法　官  陳俞婷
　　　　　　　　　　　　　　　　　法　官  林庚棟
以上正本證明與原本無異。
如不服本判決，應於收受送達後20日內向本院提出上訴書狀，其
未敘述上訴之理由者並得於提起上訴後20日內向本院補提理由書
（均須按他造當事人之人數附繕本）。「切勿逕送上級法院」。
                                　書記官  彭威翔
中　　華　　民　　國　　109 　年　　7 　　月　　17　　日
附錄本案論罪科刑法條全文
毒品危害防制條例第4條（修正前）：
製造、運輸、販賣第一級毒品者，處死刑或無期徒刑；處無期徒
刑者，得併科新臺幣2千萬元以下罰金。
製造、運輸、販賣第二級毒品者，處無期徒刑或7年以上有期徒
刑，得併科新臺幣1千萬元以下罰金。
製造、運輸、販賣第三級毒品者，處7年以上有期徒刑，得併科
新臺幣7百萬元以下罰金。
製造、運輸、販賣第四級毒品者，處5年以上12年以下有期徒刑
，得併科新臺幣3百萬元以下罰金。
製造、運輸、販賣專供製造或施用毒品之器具者，處1年以上7年
以下有期徒刑，得併科新臺幣1百萬元以下罰金。
前五項之未遂犯罰之。 
附表：
編號 犯罪事實 原審判決之罪名、宣告刑及沒收 一 如事實欄一、㈠ 甲○○共同犯販賣第二級毒品罪（贅載「累犯」二字），處有期徒刑貳年肆月。未扣案蘋果廠牌、型號IPHONE7行動電話（含門號○○○○○○○○○○號SIM卡壹張）壹支、犯罪所得新臺幣貳萬元均沒收，於全部或一部不能沒收或不宜執行沒收時，追徵其價額。  乙○共同犯販賣第二級毒品罪（贅載「累犯」二字），處有期徒刑陸年。未扣案蘋果廠牌、型號IPHONE7行動電話（含門號○○○○○○○○○○號SIM卡壹張）壹支、犯罪所得新臺幣貳萬元沒收，於全部或一部不能沒收或不宜執行沒收時，追徵其價額。 二 如事實欄一、㈡ 甲○○犯販賣第二級毒品罪（贅載「累犯」二字），處有期徒刑壹年拾月。未扣案蘋果廠牌、型號IPHONE7行動電話（含門號○○○○○○○○○○號SIM卡壹張）壹支、犯罪所得新臺幣壹仟伍佰元均沒收，於全部或一部不能沒收或不宜執行沒收時，追徵其價額。 三 如事實欄一、㈢ 乙○犯販賣第二級毒品罪（贅載「累犯」二字），處有期徒刑參年捌月。扣案第二級毒品甲基安非他命伍包（驗餘淨重捌點壹伍柒貳公克）及其外包裝袋伍個均沒收銷燬；未扣案蘋果廠牌、型號IPHONE7行動電話（含門號○○○○○○○○○○號SIM卡壹張）壹支、犯罪所得新臺幣貳仟元均沒收，於全部或一部不能沒收或不宜執行沒收時，追徵其價額。